【裁判字號】    95,交聲,355
【裁判日期】    950630
【裁判案由】    違反道路交通管理處罰條例聲明異議
【裁判全文】
臺灣臺北地方法院交通事件裁定         95年度交聲字第355號
異議人即
受處分人  全有廣告有限公司
代 表 人  林國隆
上列異議人即受處分人因違反道路交通管理處罰條例案件，對於
臺北市交通事件裁決所中華民國九十五年二月二十四日所為之處
分（原處分案號：北市裁三字第裁二二－Ａ三Ｎ九二三七七八號
），聲明異議，本院裁定如下：
    主  文
異議駁回。
    理  由
一、按汽車停車時，在停車場內或路邊准停車處所停車時，應依
    規定停放，不得紊亂；且應依停車時間、位置、方式及車種
    之規定，道路交通安全規則第一百十二條第一項第十四、十
    六款分別定有明文。次按汽車駕駛人停車時，停車時間、位
    置、方式、車種不依規定者，處新臺幣（下同）六百元以上
    一千二百元以下罰鍰，道路交通管理處罰條例第五十六條第
    一項第九款亦有明文。而道路交通管理處罰條例所稱之汽車
    ，依該條例第三條第八款規定包括機器腳踏車。此外道路交
    通管理處罰條例關於車輛駕駛人之處罰，如應歸責於車輛所
    有人，處罰車輛所有人，同條例第八十五條第三項亦明定之
    。
二、本件異議人即受處分人全有廣告有限公司所有車號ＲＶＧ－
    二七七號輕型機車於民國九十五年二月十六日下午三時四十
    三分左右，不依規定停放在臺北市○○○路七十三號前，經
    臺北市政府警察局交通警察大隊以拍照方式採證，並以受處
    分人所有之上開車號機車有道路交通管理處罰條例第五十六
    條第一項第九款停車時間不依規定之違規行為逕行掣單舉發
    ，嗣受處分人於應到案日期前向原處分機關提出申訴（罰鍰
    已繳納結案），惟未告知實際駕駛人，原處分機關請舉發單
    位調查結果，仍認受處分人所有之車輛不依規定時間停放，
    乃於九十五年二月二十四日依道路交通管理處罰條例第五十
    六條第一項第九款及違反道路交通管理事件統一裁罰基準表
    之規定，裁處受處分人罰鍰六百元。
三、聲明異議意旨略以：對人民違反行政法上義務之行為科處罰
    鍰，涉及人民權利之限制，其處罰之構成要件及數額，應由
    法律定之，迭據司法院大法官會議解釋釋字第三一三、三九
    四、四○二號等解釋宣示。復按創設、剝奪或限制地方自治
    團體居民之權利義務事項以自治條例定之，地方制度法第二
    十八條第二款亦定有明文。從而，剝奪限制或規範人民之權
    利義務者，除「法律」外，須經地方自治團體即議會審議通
    過之「自治條例」亦足當之。處分機關雖依行為時之道路交
    通管理處罰條例第五條發布公告，限制遊動廣告車輛停放全
    市道路，然其規範遊動廣告車輛懲處效果，形成異議人之行
    政義務，係據臺北市政府訂定之「臺北市廣告物暫行管理規
    則」，其位階未及自治條例，屬於自治規則之管理範疇，依
    上述意旨，不能規範人民遊動廣告效果，是依法律保留原則
    ，似不能將受處分人所有機車納為遊動廣告之義務及處罰對
    象等語。
四、經查：
(一)、按行政程序法第一百五十條規定：「本法所稱法規命令，係
    指行政機關基於法律授權，對多數不特定人民就一般事項所
    作抽象之對外發生法律效果之規定。法規命令之內容應明列
    其法律授權之依據，並不得逾越法律授權之範圍與立法精神
    。」，故關於人民自由或權利之限制，得以法律或法律授權
    之命令予以規範。又為維護道路交通安全與暢通，公路或警
    察機關於必要時，得就「指定某線道路或某線道路區段禁止
    或限制車輛、行人通行，或禁止穿越道路，或禁止停車及臨
    時停車之事項」發布命令；市區道路主管機關於必要時，得
    限制道路之使用，道路交通管理處罰條例第五條第一款及市
    區道路條例第二十八條分別定有明文。而依地方制度法第十
    八條第十款第一、二點規定，直轄市道路及交通之規劃、營
    運及管理，係屬直轄市自治事項，可知臺北市區之標線設置
    及交通規劃管理係屬臺北市政府之權限範圍，即臺北市○○
    ○○○道路交通管理處罰條例第五條第一款之公路機關及市
    區主管機關，合先敘明。
(二)、又臺北市政府依據上開道路交通管理處罰條例第五條第一款
    及市區道路條例第二十八條之規定，為提高停車格位之週轉
    率及避免廣告物車輛懸掛之巨型看板影響過往車輛之視線而
    危及交通安全，故於九十四年七月十三日以府交三字第Ｚ0
    000000000號令：自九十四年八月一日零時起禁止
    遊動廣告物車輛於每日上午七時至下午九時（國定例假日除
    外）停放臺北市○○道路，此有上開命令附卷可稽，經核符
    合上開法律授權之意旨與範圍，與法律保留原則並無違背，
    亦符合比例原則，是臺北市○○道路於每日上午七時至下午
    九時（國定例假日除外），禁止停放遊動廣告物車輛，如有
    違反，即係違規停車，應依道路交通管理處罰條例第五十六
    條第一項第九款加以處罰。從而限制及剝奪人民權利義務者
    ，係以上述道路交通管理處罰條例為據，受處分人認係臺北
    市廣告物暫行管理規則，應有誤會。至受處分人之車輛是否
    屬於遊動廣告物車輛，乃法律解釋問題，並非限制及剝奪人
    民權利義務之規定，併此敘明。
(三)、另查，遊動廣告物車輛係指以廣告宣傳為主要目的或用途並
    於車輛上設置廣告以宣傳自身或他人之商品、服務或其他意
    見表達之車輛；若車輛車身雖附設廣告但其主要目的係以運
    送貨（物）品者，則不屬之；例如快遞業、超商物流車輛等
    ，此有臺北市政府交通局九十五年四月十日北市交三字第０
    九五三一七九一０００號函、臺北市政府警察局交通警察大
    隊九十五年四月三日北市警交大執字第０九五三一二九三三
    ００號函附卷可參。觀諸本院卷附舉發照片三張，受處分人
    於前述時、地停放之上開車號機車車身架有白色看板，看板
    印有文字、電話、地址及指示方向符號等，客觀上具有宣傳
    自身或他人之商品、服務等功能，且該輕型機車車身狹小應
    非主要供作運送貨品用，顯係以廣告宣傳為主要目的及用途
    而屬於遊動廣告車輛無訛，自應有上述法規之適用，從而受
    處分人所有之上開遊動廣告物車輛確有於上揭時、地停放之
    違規行為，堪以認定。
五、綜上所述，受處分人確有於上開時間停放遊動廣告物車輛之
    行為，且於應到案日期前申訴並繳納罰鍰，原處分機關依道
    路交通管理處罰條例第五十六條第一項第九款及違反道路交
    通管理事件統一裁罰基準表之規定，裁處受處分人罰鍰六百
    元，核無違誤，本件受處分人之異議為無理由，自應將其異
    議駁回。
據上論斷，應依道路交通案件處理辦法第十九條，裁定如主文。
中    華    民    國    95    年    6     月    30    日
                  交通法庭法  官 胡宗淦
以上正本證明與原本無異。
如不服本裁定，應於送達後5日內，向本院提出抗告狀。
                          書記官 張耀鴻
中    華    民    國    95    年    7     月    4     日


司法院資訊處製作；財團法人民間司法改革基金會備份。
